【裁判字號】    97,訴,921
【裁判日期】    971224
【裁判案由】    撤銷詐害債權行為
【裁判全文】
臺灣彰化地方法院民事判決  97年度訴字第921號
原      告  丙○○
訴訟代理人  陳榮昌律師
被      告  乙○○
            甲○○○
上列當事人間請求撤銷詐害債權行為事件，本院於民國97年12月
10日言詞辯論終結，茲判決如下：
    主      文
被告應將如附表所示不動產贈與之債權行為及所有權移轉登記之
物權行為撤銷。
被告甲○○○應將前項不動產經彰化縣彰化地政事務所以附表所
示所有權移轉登記收件年期、登記原因、原因發生日期、登記日
期所為所有權移轉登記，予以塗銷。
訴訟費用新台幣萬陸仟玖佰拾柒元由被告負擔。
    事實及理由
一、原告主張：
  (一)被告乙○○於民國90年間積欠原告借款未還，嗣經臺灣高等
    法院臺中分院於97年6月11日以96年度上字第268號民事判決
    ，判命被告乙○○應給付原告新台幣（下同）3,626,150元
    。此筆債務係借貸關係，並非合夥糾紛。
  (二)被告乙○○明知有害原告債權，竟於97月6月25日將其僅有
    如附表所示不動產（以下簡稱系爭不動產），以夫妻贈與為
    原因，將其所有權移轉登記予其妻即被告甲○○○，意在脫
    產，以避免將來強制執行。
  (三)原告於最高法院以97年度台上字第1819號民事裁定，裁定駁
    回被告乙○○上訴確定後，原欲聲請強制執行時，始發覺被
    告間有如附表所示詐害債權行為。加上被告乙○○已無其他
    財產，原告債權求償困難，因此受有不能清償之損害。
  (四)爰依民法第244條第1項、第4項（前段）等規定，請求判決
    如主文第一、二項所示等語。
二、被告辯稱：
  (一)原告與被告乙○○原為生意夥伴，3,626,150元係合夥糾紛
    ，尚未清償。
  (二)被告乙○○向彰化市第六信用合作社（以下簡稱彰化六信）
    借款4、5百萬元，並提供系爭不動產設立抵押權，現尚餘
    300萬元未清償。
  (三)系爭不動產依國稅局課稅資料價值250萬元，惟依隔壁門牌
    自強南路557號房地3、4年前拍定價格，價值400萬元左右。
  (四)被告乙○○因無力負擔負欠彰化六信借款債務，遂將系爭不
    動產移轉登記予被告甲○○○，並由被告甲○○○繼續繳息
    。
  (五)不同意原告請求，爰請求駁回原告之訴等語。
四、兩造不爭執事項：
  (一)被告乙○○負欠原告3,626,150元，業經本院96年8月9日以
    95年度訴字第481號民事判決、臺灣高等法院臺中分院97年6
    月11日以96年度上字第268號民事判決（最高法院97年8月28
    日以97年度台上字第1819民事裁定），判決原告勝訴確定。
  (二)被告乙○○迄今尚未清償前開款項。
  (三)被告間為夫妻關係。
  (四)系爭不動產原係被告乙○○所有，嗣後以夫妻贈與為原因，
    將其所有權移轉登記予被告甲○○○，詳細移轉登記時間、
    登記收件年期各如附表所示。
  (五)被告乙○○名下財產，除福龍工業社投資款3萬元外，別無
    其他。
  (六)系爭不動產市價值400萬元左右。
  (七)系爭不動產擔保彰化六信之抵押債務餘額約300萬元左右。
五、兩造爭執事項：
  (一)被告間就系爭不動產所為贈與之債權行為及所有權移轉登記
    之物權行為，是否屬於詐害債權行為。
  (二)原告請求撤銷前項贈與之債權行為及所有權移轉登記之物權
    行為，並應回復原狀，是否於法有據？
六、按「債務人所為之無償行為，有害及債權者，債權人得聲請
    法院撤銷之。‧‧‧債權人依第1項或第2項之規定聲請法院
    撤銷時，得並聲請命受益人或轉得人回復原狀。」，民法第
    244條第1項、第4項前段定有明文。所謂害及債權謂因債務
    人之行為，致債權不能獲得滿足。換言之，因債務人之行為
    而致積極的減少財產，或消極的增加債務，因而使債權陷於
    清償不能、困難或遲延之狀態。
七、查被告乙○○明知其負欠原告前述債務，業經第一、二審法
    院判決原告勝訴，竟於極度敏感時刻即將受強制執行之際，
    將其名下最具價值之系爭不動產贈與其妻即被告甲○○○，
    致原告求償困難。核被告間就系爭不動產所為贈與之債權行
    為及所有權移轉登記之物權行為，均屬於詐害債權行為無訛
    。是以，原告本於前開規定，請求撤銷前述贈與之債權行為
    及所有權移轉登記之物權行為，並應回復原狀，於法洵屬有
    據。
八、從而，原告本於民法第244條第1項、第4項前段規定，即撤
    銷詐害債權行為之法律關係，請求判決如主文第一、二項所
    示，為有理由，應予准許。
七、本件事證已臻明確，兩造其餘攻擊防禦方法及舉證，經審酌
    後於判決結果不生影響，爰不再贅詞論列。
八、訴訟費用負擔之依據：依民事訴訟法第78條、第85條第1項
    前段，判決如主文。
中    華    民    國    97    年    12    月    24    日
                  民事第一庭   法   官  陳正禧
上正本係照原本作成。
如不服本判決，須於收受判決正本送達後20日內向本院提出上訴
狀。
中    華    民    國    97    年    12    月    25    日
                                書記官  蕭美鈴
┌──────────────────────────────────────────┐
│臺灣彰化地方法院97年度訴字第921號撤銷詐害債權行為事件附表                           │
├───┬───────────┬─────────┬─────────┬──────┤
│不動產│地號、建號、地目、門牌│所有權移轉登記收件│登記原因（債權行為│登記日期（物│
│種類  │、建材、面積、權利範圍│年期              │）、原因發生日期  │權行為）    │
├───┼───────────┼─────────┼─────────┼──────┤
│土地  │彰化市○○○段98之68地│彰化縣彰化地政事務│贈與、97年6月13日 │97年6月25日 │
│      │號、地目建、面積80平方│所97年彰資字第1119│                  │            │
│      │公尺、權利範圍全部    │20號              │                  │            │
├───┼───────────┼─────────┼─────────┼──────┤
│建物  │同上段1244建號、門牌彰│同上              │同上              │同上        │
│      │化市○○○路561號、鋼 │                  │                  │            │
│      │筋混凝土造、總面積159.│                  │                  │            │
│      │6平方公尺、第一、二、 │                  │                  │            │
│      │三層、騎樓面積各39.2、│                  │                  │            │
│      │53.2、53.2、14平方公尺│                  │                  │            │
│      │、權利範圍全部        │                  │                  │            │
└───┴───────────┴─────────┴─────────┴──────┘


司法院資訊處製作；財團法人民間司法改革基金會備份。
